【裁判字號】    95,破抗,32
【裁判日期】    951013
【裁判案由】    宣告破產
【裁判全文】
臺灣高等法院高雄分院民事裁定          95年度破抗字第32號
抗  告  人  甲○○
上列抗告人因宣告破產事件，對於民國95年9月6日臺灣高雄地方
法院95年度破字第68號所為裁定提起抗告，本院裁定如下：
    主  文
抗告駁回。
抗告程序費用由抗告人負擔。
    理  由
一、本件聲請及抗告意旨略以：伊因理財失當又遇詐騙集團，而
    負債新台幣（下同）327萬2830萬元，每月利息高達5萬元，
    而伊已失業，並無收入，無力償還債務，負債總額已超過總
    資產甚多，符合宣告破產之要件。又伊現有30餘萬元，足以
    支應破產程序之相關費用及分配債務，可構成破產財團，伊
    為舉證方便而將該筆現金先存入伊妻林杰之帳戶，嗣經伊妻
    領出一直存放在家中，以免有風險。詎原審竟無端稱伊之財
    產30餘萬元已不存在，並以伊所餘財產無法證明，而駁回伊
    之聲請，不僅為枉法裁判，更有損伊之合法權益。況破產制
    度乃兼為保護債務人及債權人雙方之權益，並非獨偏一方，
    且外國對於破產法制之發展及運用甚為蓬勃，而我國法院似
    將之當作有錢人之特權，對於一般刻苦耐勞之平民百姓，反
    而以其他無謂之理由予以駁回，使破產法規定形同具文，鮮
    有適用機會，已失去破產制度賦予債務人在經濟上重生機會
    之立法意旨。是本件伊已不能清償債務，但伊所有之財產足
    以構成破產財團，而有宣告破產之法律上實益，爰求予廢棄
    原裁定云云。
二、按破產固係對於債務人不能清償債務者宣告之，但法院就破
    產之聲請，以職權為必要之調查，確係毫無財產，則破產財
    團即不能構成，無從依破產程序清理其債務，參照破產法第
    148條之趣旨，自應以裁定駁回其聲請（司法院25年院字第1
    505號解釋參照）。
三、本件抗告人積欠如原裁定附表所示債務合計333 萬7239元等
    情，固有各該債權人銀行之函文可按，而抗告人雖陳報其尚
    有現金30萬7800元之積極財產，現由其妻林杰代為保管云云
    ，並提出保管證明書及林杰於第一商業銀行股份有限公司（
    下稱第一銀行）所開立帳號為00000000000 號活期儲蓄存款
    存摺明細為證，惟查上開帳戶於95年8 月14日固由抗告人存
    入30萬7798元，然旋於當日即匯出30萬元，而於95年8 月24
    日之存款餘額僅有82元等情，業經原審向第一銀行查明屬實
    ，有第一銀行丹鳳分行95年8月24日（95）一丹字第143號函
    附之未登摺帳項明細表附卷可憑，而林杰果真保管抗告人之
    現金30萬7800元，其竟捨存放銀行可獲利息且安全之方式，
    反而領出存放家中，顯與常情有違，是抗告人所辯其妻領出
    30萬元後一直存放在家中，以免有風險云云，應非可採。自
    尚難認抗告人尚有30萬7800元現金之積極財產。又經原審依
    職權調查結果，抗告人於94年度雖有薪資所得7 萬6120元，
    但並無其他財產，此有稅務電子閘門財產所得調件明細表可
    稽。而上開7 萬6120元係94年度之薪資所得，抗告人並未舉
    證明此薪資所得現仍存在，且抗告人自承其已失業而無收入
    ，堪認抗告人顯無財產得以構成破產財團，依前開說明，自
    無從依破產程序清理其債務。從而，抗告人聲請宣告破產，
    不應准許。原審裁定駁回抗告人之聲請，核無不合。抗告意
    旨猶執指摘原裁定為不當，求予廢棄，為無理由。
四、況國內銀行界已於95年1月1日起對於現行社會上以信用卡、
    現金卡向金融業借款造成資產遠大於債務，而陷入不能清償
    之人，實施債務協商機制。本件抗告人之債權人全屬金融業
    者，抗告人於95年4 月10日已申請債務協商，此有友邦國際
    信用卡股份有限公司函在卷可憑。則抗告人應循債務協商機
    制與債權人銀行協商較為妥適，其另選擇聲請複雜、緩慢，
    且須支付破產管理人報酬及程序費用之破產程序，自無必要
    ，附此敘明。
五、據上論結，本件抗告為無理由，應依破產法第5 條，民事訴
    訟法第495條之1第1項、第449條第1項、第78條，裁定如主
    文。
中    華    民    國    95    年    10    月    13    日
                            民事第四庭
                                審判長法官  蔡文貴
                                法      官  黃科瑜
                                法      官  徐文祥
以上正本證明與原本無異。
如不服本裁定應於送達後10日內向本院提出再抗告狀 (並按他造
當事人之人數附繕本)，並繳納再抗告費新臺幣1,000元。再為抗
告應以適用法規顯有錯誤為理由，並經本院之許可，該許可以原
裁定所涉及之法律見解具有原則上之重要性者為限，並委任律師
為代理人。
中    華    民    國    95    年    10    月    13    日
                                書  記  官  陳金卿
註明:
抗告人之配偶、三親等內之血親、二親等內之姻親，或抗告人為
法人、中央或地方機關時，其所屬專任人員具有律師資格並經法
院認適當者，亦得為第三審代理人。
抗告人或其法定代理人具有律師資格者及前項情形，應於提起抗
告或委任時釋明之。


司法院資訊處製作；財團法人民間司法改革基金會備份。
